最高法院刑事裁定 
111年度台抗字第1400號
抗  告  人  江忠信                     



上列抗告人因殺人等罪案件，不服臺灣高等法院臺中分院中華民
國111年9月13日駁回其聲明異議之裁定（111年度聲字第1713號
），提起抗告，本院裁定如下：
    主  文
原裁定撤銷，應由臺灣高等法院臺中分院更為裁定。
    理  由
一、本件原裁定略以：
  ㈠抗告人江忠信前因殺人等罪案件，經法院判處罪刑確定而入
    監執行，其後並假釋出監；惟因抗告人於假釋期間再犯罪而
    經主管機關依法撤銷假釋，並由檢察官執行殘刑；嗣又因抗
    告人另犯施用第一、二級毒品案件，經法院裁定應入勒戒處
    所觀察、勒戒，而被借提執行，自民國111年5月10日起至同
    年6月15日執行完畢；惟經勒戒處所檢測新冠肺炎（本院按
    ：即「嚴重特殊傳染性肺炎」）結果呈陽性反應，而隔離治
    療7日，至111年6月22日出所；檢察官乃換發執行指揮書接
    續執行前開殘刑，並註明其自111年5月10日至同年6月22日
    因另案借提執行觀察、勒戒，刑期順延。
　㈡聲明異議意旨雖主張前述7日之隔離，應將抗告人移至監獄為
    之，卻被留置勒戒處所，致無端加計7日刑期，而認檢察官
    執行之指揮為不當。然抗告人於觀察、勒戒期間，經勒戒處
    所檢查後，認其罹患前述法定傳染病，而依觀察勒戒處分執
    行條例第15條準用修正前監獄行刑法第52條第1項規定進行1
    星期以上隔離，於111年6月23日始返回監獄繼續服刑，於法
    並無不合。況監獄收容人數非少、受收容人之生活作息密切
    ，監獄應有考量抗告人移監可能引起群聚感染，而認不宜入
    監執行；且借提執行觀察、勒戒期間，係以簽發提票與還押
    票所載日期為準；觀察、勒戒之執行與刑罰之執行並應分別
    進行；前述7日之隔離期間自無從算入刑期，亦無從準用現
    行監獄行刑法第13條第5項折抵刑期之規定，難謂檢察官之
    執行指揮違法、不當等語。
二、惟查，監獄行刑法已經全文（案）修正，並經總統於109年1
    月15日公布，自公布後6個月施行。修正前該法第52條規定
    ：「監獄於急性傳染病流行時，應與地方衛生機關協商預防
    ，其來自傳染病流行地，或經過其地之受刑人，應為1星期
    以上之隔離，其攜帶物品，應施行消毒（第1項）。受刑人
    罹急性傳染病時，應即隔離，施行消毒，並報告於監督機關
    （第2項）」。上開規定於修正後移列同法第57條：「經監
    獄通報有疑似傳染病病人時，地方衛生主管機關應協助監獄
    預防及處理。必要時，得請求中央衛生主管機關協助之（第
    1項）。監獄收容來自傳染病流行地或經過其地之受刑人，
    得為一定期間之隔離；其攜帶物品，應為必要之處置（第2
    項）。……」，並增訂第4項：「經衛生機關依傳染病防治法
    規定，通知罹患傳染病之受刑人於指定隔離治療機構施行治
    療者，監獄應即與治療機構協調戒送及戒護之作業，並陳報
    監督機關。接受隔離治療之受刑人視為在監執行」。原裁定
    以現行觀察勒戒處分執行條例第15條雖規定：「受觀察、勒
    戒人之處遇，除本條例有規定者外，準用監獄行刑法第26條
    之1、第42條至第44條、第48條至第52條、第88條及第89條
    之規定」，但該條例並未與監獄行刑法一併修正，而認應準
    用修正前監獄行刑法之上開規定等語（見原裁定第2、3頁）
    。然中央法規標準法第17條規定：「法規對某一事項規定準
    用其他法規之規定者，其他法規修正後，準用修正後之法規
    」；則觀察勒戒處分執行條例第15條雖未配合監獄行刑法之
    修正而修正，然修正前監獄行刑法第52條既已有前述之修正
    ，修正後規定是否仍不能準用，即應究明。且修正後第57條
    第4項後段有「接受隔離治療之受刑人視為在監執行」之規
    定，於抗告人似無不利，有無適用或準用餘地，亦未經原審
    斟酌及之。其次，原裁定以修正後監獄行刑法第13條第5項
    之折抵規定，於本件無準用餘地（見原裁定第4頁）。惟修
    正後監獄行刑法第13條第1項第4款規定：「受刑人入監時，
    應行健康檢查，受刑人不得拒絕；有下列情形之一者，應拒
    絕收監：四、罹患法定傳染病，因執行有引起群聚感染之虞
    」，同條第5項並規定：「收容檢查結果符合第一項所列各
    款拒絕收監之情形者，其收容檢查之日數，以一日抵有期徒
    刑或拘役一日，或刑法第四十二條第六項裁判所定之罰金額
    數」。本件抗告人係於111年5月10日至同年6月15日執行觀
    察、勒戒（見原審卷第25頁檢察官之不起訴處分書）；檢察
    官係於111年6月30日換發執行指揮書（見原審卷第19頁）；
    其時，修正後之監獄行刑法第13條規定已經施行，修正後規
    定於抗告人似無不利，何以不予適用？若抗告人係於觀察、
    勒戒處分執行完畢後擬「移監」繼續執行前述殘刑前，因觀
    察、勒戒執行機關檢測為陽性而被隔離，即認前述7日之隔
    離期間不能折抵刑期；反之，若能移由監獄於抗告人入監時
    檢測，又可認收容檢查之日數可以依前述第13條折抵，豈是
    事理之平？再者，主管機關於109年1月15日將「嚴重特殊傳
    染性肺炎」列為第五類法定傳染病；傳染病防治法第44條第
    1項第3款並規定：「主管機關對於傳染病病人之處置措施如
    下：……三、第四類、第五類傳染病病人，依中央主管機關公
    告之防治措施處置」。行政院衛生福利部據此所公告之防治
    措施，並有變動，均為本院所已知。則抗告人之前述檢測，
    是否仍在觀察、勒戒期間？檢測呈陽性反應後之隔離，其所
    依據者係監獄行刑法抑衛生福利部依法公告之防治措施？是
    否影響於本件之判斷，亦有待究明。原審就以上事項均未釐
    清，逕以前述理由駁回抗告人之異議，尚嫌率斷；抗告人抗
    告據以指摘，應認為有理由，而應將原裁定撤銷，由原審法
    院更為裁定。
據上論結，應依刑事訴訟法第413條前段，裁定如主文。
中　　華　　民　　國　　111 　年　　11　　月　　3 　　日
                  刑事第四庭審判長法　官  林  立  華
                                  法　官  謝  靜  恒
                                  法　官  王  敏  慧
                                  法　官  李  麗  珠
                                  法　官  林  瑞  斌
本件正本證明與原本無異
                                  書記官
中　　華　　民　　國　　111 　年　　11　　月　　8 　　日